臺灣高等法院臺南分院刑事裁定
110年度毒抗字第808號
抗  告  人
即  被  告  謝明源

上列抗告人即被告因強制戒治案件，不服臺灣臺南地方法院110
年度毒聲字第924號，中華民國110年9月22日裁定（聲請案號：
臺灣臺南地方檢察署110年度聲戒字第102號、110年度撤緩毒偵
字第92號），提起抗告，本院裁定如下：
    主  文
抗告駁回。
    理  由
一、原裁定意旨略以：抗告人即被告甲○○前因施用第二級毒品甲
    基安非他命案件，經臺灣臺南地方法院以110年度毒聲字第5
    11號裁定應送勒戒處所觀察、勒戒，於民國110年8月4日送
    法務部矯正署臺南看守所附設勒戒處所執行，經觀察、勒戒
    後，評估其前科紀錄與行為表現、臨床評估及社會穩定度等
    ，綜合判斷認抗告人有繼續施用毒品傾向乙節，有臺灣臺南
    地方法院上開裁定、臺灣臺南地方檢察署檢察官觀察、勒戒
    處分執行指揮書、法務部矯正署臺南看守所110年9月8日南
    所衛字第11000076850號函所附抗告人之有無繼續施用毒品
    傾向證明書、有無繼續施用毒品傾向評估標準紀錄表在卷可
    稽。則抗告人犯毒品危害防制條例第10條第2項之罪，經觀
    察、勒戒後，堪認有繼續施用毒品之傾向，則聲請人即臺灣
    臺南地方檢察署檢察官聲請裁定令抗告人入戒治處所強制戒
    治，於法並無不合，應予准許等語。
二、抗告意旨略以：本件抗告人係施用第二級毒品甲基安非他命
    ，而施用甲基安非他命不具成癮性，經觀察、勒戒即可，且
    以病患性病人之角度觀之，抗告人實無須再施以強制戒治；
    抗告人現已執行撤銷假釋後之1年9月有期徒刑，而轉執行觀
    察、勒戒及強制戒治後，其執行方法係上課、看電視等，實
    與一般受刑人無異，且需另外繳交執行費用，是再令抗告人
    執行強制戒治，顯係浪費司法資源，又無成效；再者，新法
    規定之評分標準，係由心理老師等人評定，然其等非神，其
    等之評分難認準確，且抗告人已下定決心戒除甲基安非他命
    。為此，不服原審裁定提起抗告，請求撤銷原審裁定云云。
三、按「犯第10條之罪者，檢察官應聲請法院裁定，或少年法院
    （地方法院少年法庭）應先裁定，令被告或少年入勒戒處所
    觀察、勒戒，其期間不得逾2月」、「觀察、勒戒後，檢察
    官或少年法院（地方法院少年法庭）依據勒戒處所之陳報，
    認受觀察、勒戒人無繼續施用毒品傾向者，應即釋放，並為
    不起訴之處分或不付審理之裁定；認受觀察、勒戒人有繼續
    施用毒品傾向者，檢察官應聲請法院裁定或由少年法院（地
    方法院少年法庭）裁定令入戒治處所強制戒治，其期間為6
    個月以上，至無繼續強制戒治之必要為止。但最長不得逾1
    年」，毒品危害防制條例第20條第1項、第2項分別定有明文
    。
四、經查：
㈠、按有無繼續施用毒品傾向之評估標準，並非完全以受勒戒人
    勒戒後之結果為準，勒戒前之各種情況，仍應作為評估之依
    據。依勒戒處所評分說明手冊規定，係以「前科紀錄與行為
    表現」、「臨床評估」、「社會穩定度」，三項合併計算分
    數，每一大項皆有靜態因子與動態因子。而關於有無繼續施
    用毒品傾向之評估標準，法務部業於110年3月26日以法矯字
    第11006001760號函修正頒布「有無繼續施用毒品傾向評估
    標準紀錄表」、「有無繼續施用毒品傾向評估標準評分說明
    手冊」，上開評分說明手冊載明判定之原則：「受觀察勒戒
    人入所後，經過2週時間的觀察、勒戒，由處所及醫療人員
    依據其各項紀錄、資料及觀察勒戒期間之行為表現，加以評
    分。在勒戒人入所4至6週後，可再做一次評估以做必要之評
    分修正。每一大項皆有靜態因子與動態因子。先以靜態因子
    分數評分，靜態因子分數總分在60分（含）以上為『有繼續
    施用毒品傾向』；60分以下，與動態因子分數相加，如果總
    分在60分（含）以上，為『有繼續施用毒品傾向』」，又評估
    標準紀錄表及說明手冊中「前科紀錄與行為表現」之第1題
    及第3題之計分方式修正如下(餘無修正)：㈠第1項「毒品犯
    罪相關司法紀錄」：計分方式修正為每筆(次)5分，總分上
    限為10分；㈡第3項「其他犯罪相關紀錄」：計分方式修正為
    每筆(次)2分，總分上限為10分。是被告有無「繼續施用毒
    品傾向」，係依具體個案之臨床實務及相關事證等情綜合判
    定，有其相當之專業依據及標準，且涉及專門醫學，又衡酌
    強制戒治之目的，係為協助施用毒品者戒斷毒品之心癮及身
    癮所為之一種保安處分類型，而該評估標準係將與判斷有無
    繼續施用傾向之相關因素加以列舉及量化，適用於每一位受
    觀察、勒戒處分之人，具一致性、普遍性、客觀性，以利執
    法者判定受勒戒人有無繼續施用毒品傾向，倘其評估由形式
    上觀察，無擅斷或濫權等明顯不當情事，法院應予尊重。
㈡、抗告人前因施用第二級毒品甲基安非他命案件，經臺灣臺南
    地方法院以110年度毒聲字第511號裁定送勒戒處所觀察、勒
    戒確定，於110年8月4日起執行觀察、勒戒，經執行單位法
    務部矯正署臺南看守所附設勒戒處所依前揭新修正之「有無
    繼續施用毒品傾向評估標準紀錄表」、「有無繼續施用毒品
    傾向評估標準評分說明手冊」，對抗告人進行評估，其結果
    為：⑴「前科紀錄與行為表現」部分合計為27分；⑵「臨床評
    估」部分合計為46分；⑶「社會穩定度」部分合計為5分。以
    上⑴至⑶部分之總分合計為78分（靜態因子共計57分，動態因
    子共計21分），經綜合判斷評定為「有繼續施用毒品傾向」
    等情，有法務部矯正署臺南看守所110年9月8日南所衛字第1
    1000076850號函暨所附之「有無繼續施用毒品傾向證明書」
    、「有無繼續施用毒品傾向評估標準紀錄表」(見110年度撤
    緩毒偵字第92號卷第55-61頁)在卷足憑。而新修正之「有無
    繼續施用毒品傾向評估標準」既係法務部邀集專家學者暨相
    關機關研商後修正完竣，以因應本次毒品危害防制條例之修
    法意旨，且為一般受觀察勒戒處分人均一體適用，並無恣意
    、濫權情事，本院就此專業判斷自應尊重。而且依照評分說
    明手冊載明判定之原則，上述評估係該所相關專業知識經驗
    人士，於抗告人受觀察、勒戒期間，依其本職學識評估抗告
    人之「前科紀錄與行為表現」、「臨床評估」、「社會穩定
    度」等因子所為之綜合判斷，經科學驗證所得之結論，足徵
    上開證明書及評估標準紀錄表，係綜合個案之臨床實務及具
    體事證為評分，以判定抗告人有繼續施用毒品傾向，自形式
    上觀察，並無擅斷或濫權等明顯不當之情事，自得資為判斷
    抗告人有無繼續施用毒品傾向之證明。是自上開評定之評分
    結果觀之，已超過法務部所訂頒應評估為有繼續施用毒品傾
    向之分數標準，足認抗告人確有繼續施用毒品之傾向，已達
    應施以強制戒治之標準，自有依法施以強制戒治以降低其再
    次施用毒品之危險性之必要。
五、綜上所述，原審依憑上開法務部矯正署臺南看守所110年9月
    8日南所衛字第11000076850號函暨所附之「有無繼續施用毒
    品傾向證明書」、「有無繼續施用毒品傾向評估標準紀錄表
    」，認抗告人經觀察、勒戒後，仍有繼續施用毒品傾向，檢
    察官之聲請，於法並無不符，依毒品危害防制條例第20條第
    2項規定，裁定抗告人令入戒治處所強制戒治，其期間為6個
    月以上，至無繼續強制戒治之必要為止，但最長不得逾1年
    ，經核並無違誤。抗告意旨徒以前詞指摘原裁定不當，並無
    理由，應予駁回。
據上論斷，應依刑事訴訟法第412條，裁定如主文。　　
中　　華　　民　　國　　110 　年　　10　　月　　21　　日
                  刑事第四庭    審判長法　官  郭玫利
                                      法　官  曾子珍
                                      法　官  陳金虎
以上正本證明與原本無異。
不得再抗告。
                                  　　書記官  蘇文儀　
中　　華　　民　　國　　110 　年　　10　　月　　21　　日